【裁判字號】    91,交上更(一),32
【裁判日期】    920225
【裁判案由】    遺棄等
【裁判全文】
臺灣高等法院刑事判決                        九十一年度交上更(一)字第三二號
    上  訴  人
    即  被  告  甲○○
右上訴人因遺棄等案件，不服臺灣桃園地方法院八十七年度訴字第一三五九號中華民
國八十八年十一月三十日第一審判決（起訴案號：臺灣桃園地方法院檢察署八十七年
度偵字第一五五一五號），提起上訴，本院判決如左：
    主  文
上訴駁回。
    事  實
一、甲○○於民國八十七年六月十四日凌晨二時許，無照駕駛車號ＦＩ─○五六三號
    自用客貨兩用車，沿桃園縣中壢市○○路往中壢市方向行駛，於是日凌晨二時十
    五分許途經桃園縣中壢市○○路二段二七三號前，本應注意汽車駕駛時，駕駛人
    應注意車前狀況，並隨時採取必要之安全措施，以避免發生危險之情事，且按其
    情形並無不能注意之狀況，詎其竟疏未注意車前狀況，適有高武克亦疏未注意在
    未設有行人穿越道亦非禁止穿越之路段穿越道路時，應注意左右無來車，始可小
    心迅速穿越之規定，貿然橫越上開路段並行走於道路中央，甲○○因此閃避不及
    致車輛右方後視鏡撞擊高武克倒地，致高武克受有腦挫傷及頭部撞傷等傷害，而
    屬無自救力之人，甲○○明知其依法令規定有採取救護或其他必要措施之義務，
    竟未採取救護或其他必要措施，未下車察看即行逃逸，將無自救力之高武克遺棄
    現場，經路人黃懷雄、薛長青將高武克送醫救治，於送醫途中死亡。嗣經警依車
    禍目擊證人黃懷雄所記憶之肇事車號而於八十七年十月十八日二十時三十分許，
    在桃園縣中壢市○○路與中豐路口查獲甲○○。
二、案經桃園縣警察局中壢分局報請臺灣桃園地方法院檢察署檢察官偵查起訴。
    理  由
一、訊據上訴人即被告甲○○固供承於右揭時、地駕車撞擊被害人高武克致死之事實
    ，惟矢口否認涉有過失致死及遺棄罪行，辯稱：當時被害人係在車道上逆向行走
    ，其視線受阻於前車，前車突然左閃後，伊閃避不及始肇事，又疑心係製造假車
    禍故未下車察看云云。經查：
  (一)證人黃懷雄在原審證稱：我有看見高先生走在黃線部分，那地方係雙黃線二線道
    ，我跟在甲○○的前面，我們按喇叭他（高武克）沒有理我們，越線閃高先生，
    閃入左邊（詳見原審卷第四五頁反面）。證人薛長青在原審證稱：我們看見老人
    家是面對我們走過來，我看見他時有按喇叭閃他越雙黃線；我們看見他時距他約
    五十公尺，當時我開遠光燈；看見高武克後約行七十餘公尺始聽見撞擊聲；高武
    克被撞時，我們看見時還有呼吸，然後我們報警，救護車來現場共花二十分鐘，
    而救護車到醫院約花十分鐘（詳見原審卷第六一頁、六二頁）。
  (二)被害人確因本件車禍受有腦挫傷及頭部撞傷等傷害，於八十七年六月十四日十四
    時三十五分許送至台灣省立桃園醫院已無生命徵兆，經緊急心肺復甦術，給予氣
    管插管及藥物輸液治療，均無生命反應，急救半小時後於同日十五時零八分停止
    心肺復甦術宣告死亡，有台灣省立桃園醫院八十七年十二月四日八七桃醫密醫字
    第０九八四八號函暨附急診病歷一紙在卷可稽（見原審卷第十五至二十頁）。並
    經檢察官督同法醫師相驗被害人右頭部有一長十公分之撞裂傷深至骨，於送醫途
    中即死亡，此製有勘驗筆錄、相驗屍體證明書、驗斷書各一份及相驗相片四幀在
    卷可考（見相字卷第九頁、第十二至十八頁、二四至二五頁）。復有道路交通事
    故調查報告表一紙及車禍現場照片九幀在卷可參（見相字卷第五至八頁）。
  (三)被告於肇事之時並未考領機、汽車駕照，有臺灣省交通處公路局新竹區監理所桃
    園監理站八十七年十二月三日（八七）竹監桃字第二四一九八號函在卷可佐（見
    原審卷第十三頁）。
  (四)綜上：依證人黃懷雄右揭證詞，可見被害人當時已橫越在道路中，並逆向行走。
    再依證人薛長青右揭證詞，其在距離五十公尺處即看見被害人，並按喇叭示警，
    被告既駕車跟隨在後，就前開路況有異自難諉為不知，其本應密切注意車前狀況
    ，隨時準備應變避免危險發生；且依證人薛長青右揭證稱看見被害人後約行七十
    餘公尺始聽見撞擊聲等語，準此足徵被告所駕駛車輛相距證人薛長青所駕駛車輛
    尚有相當距離，應有足夠時間足以反應閃避被害人避免肇事，詎其竟至迫近被害
    人極短距離時始發現被害人逆向行走於路間，因此閃避不及撞擊被害人，顯見被
    告駕駛汽車行經上開路段，確有輕忽車前狀況情事。又依證人薛長青右揭證稱被
    害人遭撞擊後仍有呼吸等語，足認被害人遭受撞擊後並未立即死亡，惟已屬於無
    自救力人甚明。
  (五)按汽車行駛時，駕駛人應注意車前狀況，並隨時採取必要之安全措施，道路交通
    安全規則第九十四條第三項定有明文。被告違反上開規定，駕駛自用客貨兩用車
    行經上開路段，疏未注意車前狀況採取必要安全措施，且依右揭道路交通事故調
    查報告表所載當時視線、路況均良好，並無不能注意情事，被告駕車撞擊被害人
    ，致被害人於被送醫途中即死亡，被告於本件車禍之發生有過失甚明。本件經送
    請鑑定結果，亦同本院前揭認定，有臺灣省桃園縣區車輛行車事故鑑定委員會八
    十八年二月十二日（八八）桃鑑字第八八０八七號函暨所附鑑定意見書及台灣省
    車輛行車事故覆議鑑定委員會八十八年十月十六日府覆議字第八八０六二四號函
    各一紙在卷可參（詳見原審卷第三五頁、七八頁）。是被害人死亡與被告之過失
    行為間顯有相當之因果關係。第按行人穿越道路應依左列規定：在未設有行人穿
    越道亦非禁止穿越之路段穿越道路時，應注意左右無來車，始可小心迅速穿越，
    道路交通安全規則第一百三十四條第五款亦定有明文。被害人違反前揭規定，貿
    然橫越前揭肇事路段並行走於道路中央，其就本件事故發生，自亦有過失，惟仍
    不得因此相抵而解免被告之過失責任。又被告駕駛汽車肇事致人受傷，本應即採
    取救護或其他必要措施，且依當時客觀情況，並無任何跡證足徵有人企圖製造假
    車禍。由此顯見被告辯稱係疑心遭製造假車禍故未下車察看云云，殊無足採。是
    被告於駕車肇事後，未停車為必要之救護或其他措施，逕行駕車逃逸，其已該當
    遺棄犯行，洵堪認定；惟依被害人右頭部有一長十公分之撞裂傷深至骨，於送醫
    途中即死亡，可見被害人若即時送醫，顯仍回天乏術，被告之遺棄行為與被害人
    之死亡結果，應無相當因果關係。
  (六)綜上所述，本案事證明確，被告犯行洵堪認定，應予依法論科。
二、核被告所為，係犯刑法第二百七十六條第一項過失致人於死罪及同法第二百九十
    四條第一項遺棄罪。被告無駕駛執照駕車，因而致人死亡，就其所犯之過失致死
    罪部分，應依道路交通管理處罰條例第八十六條第一項規定，加重其刑。又被告
    所犯前開二罪間行為互殊，應分論併罰。原審經詳細調查，以被告罪證明確，適
    用上揭規定據以論科，並審酌被告過失程度、被害人亦有過失，及犯罪後態度等
    一切情狀，量處被告因過失致人於死，處有期徒刑一年；又對於無自救力之人，
    依法令應扶助，而不為其生存所必要之扶助，處有期徒刑十月，併應執行有期徒
    刑一年八月。原審認事用法並無不當，量刑亦屬適當。被告上訴意旨否認犯罪，
    為無理由，應予駁回。
據上論斷，應依刑事訴訟法第三百六十八條，判決如主文。
本案經檢察官呂光華到庭執行職務。
中    華    民    國    九十二    年    二    月    二十五              日
                              臺灣高等法院交通法庭
                                  審判長法  官  陳  貽  男
                                        法  官  李  世  貴
                                        法  官  陳  憲  裕
右正本證明與原本無異。
如不服本判決應於收受送達後十日內向本院提出上訴書狀，其未敘述上訴之理由者並
得於提起上訴後十日內向本院補提理由書（均須按他造當事人之人數附繕本）。
                                        書記官  劉  育  妃
中    華    民    國      九十二    年      二      月      二十六      日
附錄本件論罪科刑法條：
刑法第二百七十六條第一項：
因過失致人於死者，處二年以下有期徒刑、拘役或二千元以下罰金。
刑法第二百九十四條第一項：
對於無自救力之人，依法令或契約應扶助，養育或保護而遺棄之或不為其生存所必要
之扶助、養育或保護者，處六月以上五年以下有期徒刑。


司法院資訊處製作；財團法人民間司法改革基金會備份。
